臺灣苗栗地方法院刑事裁定　　　　　　　　　　　　　　　九十年度自字第五二號
　　自　訴　人　乙○○
　　被　　　告　甲○○
右列被告因詐欺案件，經自訴人提起自訴，本院裁定如左：
    主  文
自訴駁回。
    理  由
一、按法院或受命法官於自訴案件第一次審判期日前訊問及調查結果，如認為案件有
    刑事訴訟法第二百五十二條至第二百五十四條之情形者，得以裁定駁回其自訴，
    刑事訴訟法第三百二十六條第三項、第二百五十二條第十款分別定有明文。
二、本件自訴意旨略以：自訴人於民國八十九年十月間自任會首，召組互助會，會首
    連同會員共二十一會，每會三萬元，會期自八十九年十月二十日起至九十一年五
    月二十日止，每月二十日開標，會員應於每期開標後五日內（即每月二十五日前
    ）交付會款。被告甲○○明知自己無力交付會款，竟意圖為自己不法之所有，偽
    以其無行為能力之幼女李采璿之名義參加一會，並於九十年二月二十日親自前來
    標取會款，嗣自次月起即拒絕繳納會款，屢經催討均不置理，嗣經提起訴訟後，
    被告又以會員係其幼女李采璿，並非被告為由而拒絕給付，因認被告犯刑法第
    三百三十九條第一項詐欺罪嫌等語。
三、按犯罪事實應依證據認定之，無證據不得推定其犯罪事實，刑事訴訟法第一百五
    十四條定有明文。次按刑法第三百三十九條第一項詐欺罪之成立，以意圖為自己
    或第三人不法之所有，施行詐術使人將本人或第三人陷於錯誤而為物交付為構成
    要件。經查，被告甲○○係自訴人之妹妹張彩鳳之男友，李采璿係二人所生之女
    ，當初參加自訴人之互助會時，係經被告與張彩鳳商議後，經由自訴人同意，始
    以李采璿之名義參加該互助會。而被告並無正當工作，經濟能力不佳，自訴人於
    被告加入該互助會時均已明知，只因被告係其妹之男友，且當時準備結婚，所以
    同意其參加互助會為會員。本件緣起於被告標會後，會款自行支用，並未交付自
    訴人之妹張彩鳳，致被告與張彩鳳間發生爭執（已另提起傷害訴訟）等情，業據
    本院訊問後，經自訴人供述在卷。從而，被告之以李采璿名義加入互助會、以李
    采璿名義標會等行為，均非施行詐術；而自訴人之交付會款，亦係因合會之契約
    關係所為之交付，並無何陷於錯誤可言，至被告有無將會款交付張彩鳳共同使用
    ，嗣後未依合會契約給付自訴人每月應繳納之會款，均屬民事上之糾紛，應循民
    事途徑解決，與刑事上詐欺罪之構成要件不合，尚無從遽以被告積欠互助會款之
    民事關係，即對被告論以詐欺罪責。此外，復查無其他積極証據足資証明被告有
    何自訴人所指之詐欺犯行，應認其罪嫌尚有不足，依照首開說明，本件自訴應予
    駁回。
據上論結，應依刑事訴訟法第三百二十六條第三項、第二百五十二條第十款，裁定如
主文。
中      華      民      國    九十一    年      六      月    二十八    日
                                      臺灣苗栗地方法院刑事第一庭
                                          法  官  楊  台  清
右正本證明與原本無異。
如不服本裁定，應於送達後五日內，向本院提出抗告狀（須附繕本）。抗告於臺灣高
等法院。
                                          書記官  李  惠  雯
中      華      民      國    九十一  年      六      月    二十八    日
